【裁判字號】    98,聲,363
【裁判日期】    980818
【裁判案由】    返還擔保金
【裁判全文】
臺灣嘉義地方法院民事裁定               98年度聲字第363號
聲  請  人  甲○○
相  對  人  乙○○
上列聲請人與相對人間聲請返還擔保金事件，本院裁定如下：
    主  文
聲請駁回。
聲請程序費用由聲請人負擔。
    理  由
一、按返還擔保金，依民事訴訟法第106條準用第104條之規定，
    須符合：1.應供擔保之原因消滅者；2.供擔保人證明受擔保
    利益人同意返還者；3.訴訟終結後，供擔保人證明已定20日
    以上之期間催告受擔保利益人行使權利而未行使，或法院依
    供擔保人之聲請，通知受擔保利益人於一定期間內行使權利
    並向法院為行使權利之證明而未證明者之要件，法院始得裁
    定返還擔保金。又所謂應供擔保原因消滅，依最高法院53年
    度台抗字第279號判例之意旨，應係指受擔保利益人並無損
    害發生，或供擔保人本案勝訴確定，或就所生之損害已經賠
    償時，始得謂供擔保之原因消滅。
二、本件聲請意旨略以：聲請人與相對人間本票裁定事件，聲請
    人先遵鈞院97年度裁全字第1394號假扣押裁定，曾提供新臺
    幣（下同）340,000元為擔保金，並以鈞院97年度存字第950
    號提存事件提存後，聲請由鈞院以97年度執全字第862號執
    行假扣押相對人財產在案。茲因聲請人嗣後對相對人聲請就
    相對人簽發之本票准許強制執行，並獲鈞院98年度司票字第
    53號裁定准許，聲請人遂以該確定裁定對相對人聲請強制執
    行，並經鈞院98年司執字第7210號事件執行完畢在案，應供
    擔保之原因消滅，爰提出鈞院上開裁定影本各1份，聲請發
    還擔保金等語。
三、查，本件聲請人雖主張已取得確定之本票裁定，惟因執票人
    依票據法第123條規定聲請法院裁定許可對發票人強制執行
    ，係屬非訟事件，法院僅得依非訴訟事件程序，以審查強制
    執行許可與否，亦即僅就本票形式上之要件是否具備予以審
    查為已足，並非寓有確定實體上法律關係存否之性質，發票
    人縱對於簽章之真正或本票債務業已清償而消滅等實體上事
    項有所爭執，亦非法院於非訟事件程序中所得審究。故本票
    裁定准許強制執行確定，並非本案訴訟已獲全部勝訴確定（
    司法院72年1月27日廳民三字第0071號函參照）。是以，聲
    請人僅提出本票裁定，並未提出確定判決或與確定判決有同
    一效力之執行名義以證明相對人確未受有損害，揆諸上開最
    高法院判例見解，尚難認為應供擔保原因消滅。另聲請人亦
    未提出相對人同意返還或已於訴訟終結後定20日以上期間催
    告受擔保利益人行使權利而未行使之證明。從而，本件聲請
    於法尚有未合，不應准許。
四、依民事訴訟法第95條、第78條裁定如主文。
中    華    民    國    98    年    8     月    18    日
                  民一庭法  官  游悅晨
如對本裁定抗告應於送達後10日內向本院提出抗告狀。
以上正本係照原本作成。
中    華    民    國    98    年    8     月    18    日
                        書記官  張富


司法院資訊處製作；財團法人民間司法改革基金會備份。
